臺灣花蓮地方法院刑事判決　　　　　　　　　　　　　　九十四年度訴字第三號
　　公　訴　人　臺灣花蓮地方法院檢察署檢察官
　　被　　　告　丙○○
　　指定辯護人　本院公設辯護人甲○
右列被告因公共危險案件，經檢察官提起公訴（九十四年度偵字第三四七號），本院
判決如左︰
    主  文
丙○○失火燒燬自己所有之浴巾貳條、沙發椅墊壹個及他人所有之地板磁磚伍塊，致
生公共危險，處拘役伍拾玖日，如易科罰金，以參佰元折算壹日。
扣案之電爐壹台，沒收。
    事  實
一、丙○○曾於民國八十四年十二月七日、八十五年九月二十四日分別因違反肅清煙
    毒條例、麻醉藥品管理條例案件，經法院判處有期徒刑七年及六月確定並接續執
    行，於八十八年九月二十九日假釋出監，於九十二年六月二十五日假釋期滿執行
    完畢（因本件係犯最重本刑為拘役之罪，未構成累犯）。猶不知警惕，於九十四
    年一月三十日凌晨零時三十分左右，在花蓮縣吉安鄉○○村○○街三十八號三樓
    （為其前妻丁○○所有之房屋）住處客廳，明知以電爐烘烤浴巾、沙發椅墊等物
    ，應謹慎小心，避免因過熱引起浴巾、椅墊等起火燃燒，而依當時情形，並無不
    能注意之情事，竟疏未注意，以其所有之電爐一台烘烤其所有之浴巾二條、沙發
    椅墊一個，竟疏未注意烘烤後應即時將電爐移開，以致前開浴巾、沙發椅墊因過
    熱而起火燃燒，且濃煙布滿客廳，致生公共危險。幸經花蓮縣消防局仁里消防分
    隊據報前往以水柱撲滅，僅燒燬丙○○所有前開浴巾二條、沙發椅墊一個及丁○○所有前開房屋之地板磁磚五塊，而未延燒屋內其他物品及房屋，並經警查扣上
    開電爐一台。
二、案經花蓮縣警察局吉安分局報告台灣花蓮地方法院檢察署檢察官偵查起訴。
    理  由
一、訊據被告丙○○坦承於前揭時間、地點使用其所有之電爐一台烘烤浴巾二條、沙
    發椅墊一個以及不小心引起浴巾、沙發椅墊起火燃燒，以致燒燬浴巾二條、沙發
    椅墊一個、地板磁磚五塊之事實，惟辯稱伊烘烤浴巾、椅墊後，有將電爐收起來
    才去睡覺，過一下子才聞到煙味云云。惟查：
  (1)前開起火之事實，有現場測繪圖一紙、相片十張、花蓮縣消防局災害事件紀錄通
    報單一紙附卷可證，並據被害人丁○○、花蓮縣警察局吉安分局警員戊○○、陳
    世博、花蓮縣消防局警員乙○○於警詢時、檢察官偵查中或本院審理時證述明確
    ，被告坦承起火之事實，應堪採信。
  (2)證人乙○○於本院審理時證稱：本件沒有鑑定起火原因，起火的地方有一堆布被
    燒的痕跡，沒有看到有汽油或揮發性、易燃物品的痕跡，如果將浴巾、椅墊放在
    電爐上，因電爐會產生熱，浴巾會乾，水氣會揮發，形成多孔質，材質會變脆，
    如果電爐繼續通電，給它熱能，只要達到該材質的起火溫度即燃點，就會燒起來
    ，如果浴巾本身還沒有到燒起來的溫度，就把電爐或熱源移走，以一般室內的溫
    度來說，這些浴巾之類的東西是不會自己燃燒的等語（見本院卷第八十一頁起）
    ，而本件並未發現現場有其他引火之物品，參酌被告自警詢時起均一致辯稱當晚
    僅有使用電爐烘烤浴巾等物，並有扣案電爐一台在案可考，依罪疑唯輕原則，尚
    無從推斷被告有以其他物品例如打火機等物燒燬前開浴巾、椅墊之行為，是以被
    告所辯當時是使用電爐烘烤浴巾、椅墊等情，應堪認定。又將布放在電爐上烤而
    起火，須考量布當天的濕度、溫度、材料，其起火所需之時間不一定相同，亦據
    證人乙○○證述明確（見本院卷第八十三頁），則以電爐燒烤浴巾、椅墊，其起
    火所需之時間並不一定，且依一般經驗法則，浴巾、椅墊起火後，影響火勢大小
    、能否繼續燃燒等因素甚多，如是故意縱火，應鮮少以此方式達成放火之目的，
    故尚難以被告使用電爐烘烤浴巾、椅墊之事實，推認被告自始即有放火之故意。
  (3)證人即警員戊○○於檢察官偵查中及本院審理時均證稱：到三樓時被告家門是打
    開的，可以看得到裡面的火燒得很大，被告立刻把門關起來，巡佐陳世博看到就
    趕快推門，推來推去，被告有把門栓卡住，門就打不開，被告並將門關上，伊就
    叫一一九，約十分鐘後一一九就來了；伊有一直叫被告開門，但都沒有回應，後
    來消防員用斧頭砍門砍不開，被告就自己把門打開，屋內還有火，但火勢比較小
    一點，被告出來時有說不要灑水，客廳會被水淹掉等語，核與證人陳世博於偵查
    中所述被告有將門關上及與被告推門之證詞相符，足認被告於警員戊○○、陳世
    博前來時有關門之事實，惟參酌證人戊○○所述，被告開門後火勢比較小等情，
    可以認定被告關門後，在消防隊員來之前約十分鐘內，其在屋內並無四處引火之
    情形，而且火勢非但並未加大，反而變小，則被告在發現浴巾、椅墊等物起火後
    ，堪認並無助長或放任火勢加大之舉動；雖被告於警員及消防員前來後未立即開
    門，而引起被告是否有故意延誤救火及放火之不確定故意之疑慮，惟參酌被告開
    門時所述不要灑水，客廳會被水淹掉等語及前述火勢變小之客觀事實，可以推測
    被告當時主觀上可能存有擔心客廳會被水淹溼而毀損客廳內物品之想法，則被告
    所以拒絕警方入內，並不能排除上開因為擔心客廳被水淹溼而欲自行滅火之可能
    性，而公訴人除前開戊○○、陳世博、乙○○等人之證詞外，並未能進一步提出
    積極之證據以證明被告有放火之確定故意或不確定故意，本院自難僅憑被告見警
    員前來反將門關上之行為，即逕予認定被告有放火之故意。
  (4)依上所述，本件並無足夠之證據認定被告有何放火之故意，惟參酌被告所述以電
    爐烘烤浴巾、椅墊之事實，以及證人乙○○所述如果浴巾等物尚未到達燃點，即
    將電爐或熱源移走，以一般室內的溫度來說，浴巾等物不會自己燃燒的等語，足
    認本件浴巾、椅墊等物應係在電爐持續加熱之情形下到達燃點而起火燃燒無訛。
    被告雖辯稱有將電爐插頭拔下並收好電爐才去睡覺云云，所述如果屬實，則電爐
    既已經移走，前開浴巾、椅墊應無再另行起火燃燒之可能；又證人戊○○證稱扣
    案電爐是在客廳櫃子裡拿出來等語，惟扣案電爐上確實有燃燒之痕跡，業據證人
    乙○○供述明確（見本院卷第八十五頁），而被告於警員前來時已經在客廳內，
    嗣後並將門關上達十分鐘之久，被告對於其在屋內十分鐘之時間內究竟在作什麼
    ，僅空言稱：伊門關起來後，就什麼都不知道了云云（見本院卷第九十二頁），
    惟參酌被告於消防員持斧頭敲門時尚知將門打開一節，即知被告並非什麼都不知
    道，所辯顯屬推託之詞，本件應是被告於發現起火後或關門後獨自留在客廳內時
    有移動電爐至櫃子內之情形，以圖掩飾過失，被告所辯有將電爐收好才去睡覺云
    云，尚不足採。
  (5)按被告使用電爐烘烤浴巾、椅墊等物，本應注意謹慎使用，避免起火，而依當時
    情形，被告復無不能注意之情事，竟疏未注意，以致起火，且造成屋內濃煙密佈
    ，其因過失以致起火燒燬前開浴巾、椅墊、地板磁磚之事實甚為顯然。而當時屋
    內客廳尚堆有其他雜物，如不予滅火，則可能燒起來危及整棟大樓等情，業據證
    人乙○○證述明確（見偵查卷第六十一頁、本院卷第八十五頁），則被告前開失
    火之行為，已足認致生公共危險。
  (6)綜上，本件被告失火燒燬自己及他人物品，致生公共危險之犯行，已堪認定，被
    告所辯均無足採，應依法論科。
二、本件失火之結果，僅燒燬被告所有之浴巾二條、沙發椅套一個及丁○○所有房屋
    之地板磁磚五塊等物，於房屋本身尚未達喪失效用之程度，核被告所為，係犯刑
    法第一百七十五條第三項失火燒燬自己及他人所有住宅建築物等以外之物罪。公
    訴意旨認為被告丙○○係涉犯刑法第一百七十三條第三項、第一項之放火燒燬現
    供人使用之住宅未遂罪嫌，本院認為尚無積極之事證以資證明，已如前述，故被
    告此部分之犯嫌尚難證明，惟起訴之基本社會事實相同，爰變更起訴法條。爰審
    酌被告有如事實欄所述之前科紀錄，有台灣高等法院被告前案紀錄表一份在卷可
    按，素行不良，其犯罪之動機、目的、手段、過失之程度、所造成之損害、犯罪
    後猶飾詞狡辯之態度等一切情狀，量處如主文所示之刑，並諭知易科罰金之折算
    標準。又扣案之電爐一台為被告所有之物，業據被告供述明確，且為供犯罪所用
    之物，爰並予宣告沒收。
三、據上論斷，應依刑事訴訟法第二百九十九條第一項前段、第三百條，刑法第一百
    七十五條第三項、第四十一條第一項前段、第三十八條第一項第二款，罰金罰鍰
    提高標準條例第一條前段、第二條，判決如主文。
本案經檢察官林英正到庭執行職務。
中      華      民      國    九十四    年      四      月    二十八    日
                              臺灣花蓮地方法院刑事第二庭
                                  審判長法官  林  碧  玲
                                        法官  陳  世  博
                                        法官  俞  秀  美
右正本證明與原本無異。
如對本判決不服，應於送達後十日內，向本院提出上訴狀。（應抄附繕本）告訴人或
被害人如對於本判決不服者，應具備理由請求檢察官上訴，其上訴期間之計算係以檢
察官收受判決正本之日期為準。
                                  法院書記官
中      華      民      國    九十四    年      五      月      三      日
附錄本判決論罪之法律條文：
刑法第一百七十五條：
放火燒燬前二條以外之他人所有物，致生公共危險者，處一年以上、七年以下有期徒
刑。
放火燒燬前二條以外之自己所有物，致生公共危險者，處三年以下有期徒刑。
失火燒燬前二條以外之物，致生公共危險者，處拘役或三百元以下罰金。
